【裁判字號】    88,訴,1464
【裁判日期】    891229
【裁判案由】    偽造文書等
【裁判全文】
臺灣臺南地方法院刑事判決                        八十八年度訴字第一四六四號
    公  訴  人  臺灣臺南地方法院檢察署檢察官
    被      告  乙○○
    選任辯護人  劉德福
    被      告  丁○○
    選任辯護人  郭玉山
                蕭麗琍
右列被告等因偽造文書案件，經檢察官提起公訴（八十八年度偵字第一二八三四號）
，本院判決如左：
    主  文
乙○○共同偽造私文書，足以生損害於公眾及他人，累犯，處有期徒刑壹年貳月。
丁○○共同偽造私文書，足以生損害於公眾及他人，處有期徒刑捌月。
    事  實
一、乙○○曾於民國八十三年間，因犯傷害罪，為臺灣高雄地方法院判處有期徒刑四
    月確定，於八十四年九月十二日易科罰金執行完畢；丁○○則曾於八十六年間，
    因犯竊盜罪，為臺灣臺南地方法院於八十七年一月八日判處有期徒刑十月，緩刑
    二年確定，二人竟均仍不知悔改。緣乙○○在臺南縣仁德鄉東興板金廠擔任技師
    ，得知隔鄰盟祥汽車廠有一輛己○○所有、因車禍毀損之Ｃ九─五六七一號自用
    小客車正等候盟祥汽車廠鑑估維修費中，乃於八十八年九月下旬，向己○○要約
    以新臺幣（下同）十五萬元維修到好，而為己○○同意。乙○○隨即聯絡在臺南
    縣七股鄉經營大卡車維修之丁○○，約定由丁○○以六萬元進行前開Ｃ九－五六
    七一號汽車之維修，丁○○再以一萬五千元，將該工作轉包予在臺南市○○路○
    段一三一號經營冠鋒保養廠之甲○○（另行審結）。商議既定，乙○○遂先於八
    十八年十月一日委託丁○○將己○○之車輛拖吊至冠鋒保養廠待修，抵達後，甲○○將該車各零件拆卸下來，丁○○則持鐵剪將刻有ＭＤ○八二三七號之車身號
    碼牌剪下。乙○○次於同年十月七日，在高雄縣某不詳地點，取得丙○○所有、
    車號ＹＶ─一七一六號、於當日清晨七時在高雄縣岡山鎮五一八號前發現失竊之
    自用小客車，於同月八日清晨開至丁○○七股工廠，再由丁○○開至甲○○保養
    廠，並與甲○○共同將己○○車輛之引擎、車門、引擎鎖頭拆換至丙○○車輛上
    。其後，乙○○欲將已換裝之車輛交給己○○，但因車輛款式明顯不符，己○○
    乃拒收，該車事後則由丁○○開走去向不明。乙○○遂又於八十八年十月十四日
    凌晨，在高雄縣、市某不詳地點取得戊○○○所有、由洪宗傑使用、車號ＹＺ─
    九四三五號、於當日清晨八時在高雄市○○區○○路二二○號前發現失竊之自用
    小客車，並於上午七時許開至冠鋒保養廠，丁○○、甲○○二人又共同將己○○
    車輛的車窗玻璃、引擎等更換至戊○○○車上，並將Ｃ九－五六七一號車牌懸掛
    在戊○○○所有前開汽車上，乙○○、丁○○、甲○○三人再基於犯意之聯絡，
    由甲○○將戊○○○之車身原有號碼磨平，再偽造為ＭＤ○八二三七號，足生損
    害予戊○○○、己○○及汽車監理機關對於車籍管理之正確性。嗣為警循線於八
    十八年十月十四日下午三時三十分許，在冠鋒保養廠當場查獲丁○○、甲○○二
    人正在改裝戊○○○車輛，當場扣得ＹＺ─九四三五車輛一台；Ｃ九─五六七一
    車窗玻璃五片、車門四片、引擎蓋一片、後車廂蓋一片、車頂一面、方向盤一隻
    、車門內飾板四面、車牌二面；再經檢察官簽發搜索票命警扣得ＹＶ─一七一六
    號自小客車引擎零件一批。
二、案經臺南縣警察局報告臺灣臺南地方法院檢察署檢察官偵查起訴。
    理  由
一、訊據被告乙○○於警、偵訊及本院審理時，固坦承與己○○合意以十五萬元代價
    維修其車禍毀損之汽車，再取得上開二部遭竊之汽車交予被告丁○○、甲○○以
    「借屍還魂」方式，將各車零件拼湊成另一汽車，預備交付己○○；被告丁○○
    則坦承與被告乙○○合意，以六萬元代價承攬上開維修工作，後以一萬五千元代
    價轉包予被告甲○○，並被告甲○○共同更換汽車零件之事實，惟被告二人均矢
    口否認有共同偽造車身號碼之情，被告乙○○辯稱：「依共同被告甲○○於八十
    八年十月十五日上午六時三十分在新化警察分局之供詞：『我不認識未到案的乙○○，沒有參與組合該車』，『都是丁○○跟我接頭』其犯罪顯屬不能證明。」
    云云；被告丁○○則辯稱於八十八年十月一日受同案被告乙○○之委託，拖吊己○○因車禍毀損之Ｃ九－五六七一號自小客車至甲○○所開設之冠鋒保養廠，並
    介紹甲○○與乙○○認識，其後乙○○如何與甲○○接洽？甲○○如何修理、改
    裝己○○之自小客車？被告丁○○則不知情，是被告丁○○僅居間介紹甲○○與
    乙○○認識，並無偽造文書之犯意聯絡或行為分擔可言云云。
二、經查，共同被告甲○○於本院審理時，業已坦承於八十八年十月十四日下午，受
    被告乙○○、丁○○之命，自行將戊○○○汽車之車身號碼，變更為己○○汽車
    之ＭＤ○八二三七號等情（本院八十九年一月十九日、五月三日訊問筆錄），經
    核與被害人洪崇傑、黃馨慧（車主戊○○○之女，使用人洪宗傑之妻）分別於警
    訊及偵訊中（八十八年十月二十八日偵訊筆錄）指陳員警於八十八年十月十四日
    所查獲之汽車，車體為戊○○○所有汽車等語相符，並有該變更之車身號碼部份
    之特寫照片三幀，及洪崇傑所出具之贓物領據一紙存卷足憑，被告甲○○前開不
    利於己之供詞，自堪信為真實。被告乙○○雖以被告甲○○於警訊中所陳不認識
    乙○○等語，辯稱不知被告甲○○改變車身號碼之事，惟被告甲○○於本院審理
    時，既已更易前詞而坦承犯行，且被告乙○○本人於警、偵訊及本院審理時，復
    坦承八十八年十月十四日被告甲○○變更車身號碼時，伊亦在被告甲○○所經營
    之冠鋒保養場內，則被告乙○○對於被告甲○○變更車身號碼之事，是否全不知
    情，自有斟酌餘地，伊上開辯詞，已非可採；又本件變更車身號碼之目的，顯然
    在避免己○○發現被告乙○○採「借屍還魂」方式為其維修汽車，因而使被告乙○○承擔債務不履行責任，乃至遭己○○告發之風險，由此並可推認被告甲○○
    所以變更車身號碼，乃出於被告乙○○之授意而為。
三、次查，被告甲○○於警訊及偵訊中（八十八年十月十五日偵訊筆錄），明白供稱
    被告丁○○於八十八年十月一日將己○○之汽車拖吊至冠鋒保養廠後，其負責拆
    卸各零件，被告丁○○則用鐵剪剪下該車之車身號碼；又於本院審理時，供稱其
    所以變更車身號碼，係被告乙○○與丁○○之要求等情（本院八十九年一月十九
    日訊問筆錄），被告丁○○雖否認有該行為，然衡諸被告甲○○僅受被告丁○○
    委託，進行零件更換之行為，其工作並無特別注意己○○汽車之原有車身號碼，
    乃至事後將戊○○○之車身號碼變更之必要，被告甲○○所稱被告丁○○先行剪
    下己○○之車身號碼牌，事後並要求其變更戊○○○汽車車身號碼等情，應可採
    信。另被告丁○○於警、偵訊（八十八年十月十五日偵訊筆錄）及本院審理時（
    本院八十九年一月十九日訊問筆錄），均自承於八十八年十月八日受被告乙○○
    吩咐，要求被告甲○○將己○○車上之引擎更換至丙○○之車號ＹＶ－一七一六
    號汽車上，又於同月十四日與被告甲○○共同更換戊○○○汽車之玻璃等零件，
    辯護意旨以被告丁○○僅居間介紹被告甲○○與乙○○認識，辯稱渠對於被告甲○○如何修理、改裝己○○之自小客車均不知情云云，似與被告丁○○本人之陳
    述有所出入，前開辯詞，顯非可採。綜上所述，本件事證已臻明確，被告二人犯
    行均堪認定。
四、按汽車車身號碼，係汽車製造廠商出廠之標誌，乃表示一定用意之證明，依刑法
    第二百二十條規定，應以私文書論。又刑法上所謂變造私文書，係指無制作權者
    ，就他人所制作之真正文書，加以改造而變更其內容者而言，本件被告二人既係
    先將戊○○○汽車之車身號碼磨去，再打上車身號碼ＭＤ○八二三七號，則原來
    號碼已不存在，即非就其真實內容加以變更，乃具有創造性之新號碼，應屬偽造
    ，而非變造。是被告二人與被告甲○○，先將戊○○○之汽車車身號碼磨去後，
    改變成為己○○所有汽車之車身號碼，所為係犯刑法第二百十條、第二百二十條
    第一項之偽造準私文書罪，公訴意旨認被告等所為係犯第二百十條之變造私文書
    罪，應有未洽。被告乙○○、丁○○與被告甲○○間對於前開偽造車身號碼之行
    為，有犯意之聯絡與行為之分擔，均應論以共同正犯。又查被告乙○○曾於八十
    三年間，因犯傷害罪經臺灣高雄地方法院判處有期徒刑四月確定，於八十四年九
    月十二日執行完畢，其於五年內再犯本件有期徒刑以上之罪，為累犯，應依刑法
    第四十七條規定加重其刑。爰審酌被告二人從事汽車維修，為他人修護汽車，不
    圖循合法管道取得汽車零件，而以他人遭竊汽車之零件，「借屍還魂」進行汽車
    維修，又為避免為人查知，而偽造車身號碼，除使汽車失竊者更難尋回失車，侵
    害其財產權外，並因而影響汽車監理單位對於車籍管理之正確性；被告二人分別
    因本案犯行取得九萬元、四萬五千元之利益；以及被告二人犯罪後坦承有「借屍
    還魂」行為，惟均否認有何偽造車身號碼行為，意圖避重就輕卸免罪責之態度等
    一切情狀，分別量處如主文所示之刑，以資懲儆。
五、公訴意旨另以：被告乙○○因原在臺南縣仁德鄉東興板金廠擔任技師，得知隔鄰
    盟祥汽車廠有一輛因車禍毀損之Ｃ九－五六七一號自用小客車車主己○○正等候
    盟祥汽車廠鑑估維修費中，乃於八十八年九月下旬，向己○○提議以十五萬元維
    修到好，己○○不知乙○○企圖以「借屍還魂」之方式（即偷竊他人完好車輛後
    ，以零件來拼湊組裝事故車），己○○陷於錯誤，遂於同年十月十一日交付被告
    乙○○十五萬元。乙○○乃與丁○○、甲○○三人共同意圖為自己不法之所有之
    犯意聯絡，由乙○○於十月七日，在高雄縣岡山鎮○○路五一八號前，竊取丙○○所有ＹＶ－一七一六號自用小客車，又於十月十四日凌晨，在高雄市○○區○○路二二○號前竊取戊○○○所有之ＹΖ－九四三五號自用小客車，並於同日上
    午七時許開至被告甲○○所經營之冠鋒保養廠，由被告丁○○、甲○○將戊○○○車上引擎號碼ＶＡ－ＡＮ一八一八七號（起訴書誤載為八一八七號），偽造為
    ＶＮ－ＡＮ○九四六二號（檢察官認係變造行為應有未洽，業如前述），足生損
    害於戊○○○、己○○及車籍管理之正確性，因認被告三人共同涉有刑法第三百
    二十條第一項之竊盜罪嫌、同法第二百十條之變造私文書罪嫌，被告乙○○並單
    獨涉有刑法第三百三十九條第一項之詐欺取財罪嫌。
六、按犯罪事實應依證據認定之，無證據不得推定其犯罪事實，又不能證明被告犯罪
    者，應諭知無罪之判決，刑事訴訟法第一百五十四條、第三百零一條第一項分別
    定有明文。公訴意旨認被告等涉有前開罪嫌，係以被告乙○○坦承向己○○收取
    十五萬元修理費用並支付六萬元給被告丁○○作為改裝車之用、交付二輛贓車給
    被告丁○○、甲○○作為借屍還魂之用；被告丁○○則坦承收取四萬五千元作為
    報酬，受被告乙○○之託共同改裝二輛贓車等語；被告乙○○雖否認下手行竊丙○○、戊○○○二人車輛，係高雄縣旗山「阿南仔」所交付的，然丙○○、戊○○○二人車輛均在高雄縣、市附近失竊，且失竊時間均在被告乙○○交車給被告
    丁○○之前不久，從時間及地緣上而言，被告乙○○最有關聯，且被告丁○○、
    證人己○○均明確指認被告乙○○之綽號係「男仔」（音類同「南仔」），顯見
    被告乙○○即是綽號「南仔」之人，此外，並有車輛失竊資料查詢報表二紙、贓
    證物領具單三紙、採證照片、證人洪崇傑、己○○、丙○○、黃馨慧等人證詞可
    稽。又被告乙○○、丁○○、甲○○三人雖分工為數行為，但就上開被訴犯行，
    顯有明確之犯意聯絡，並分擔各自負責之部份行為，而合力達成借屍還魂之犯行
    ，故三人仍應合論竊盜之共同正犯，而非獨立論述某依被告贓物罪嫌等，作為所
    憑之論據。
七、訊據被告乙○○、丁○○分別否認有詐欺、共同竊盜之犯行，被告乙○○辯稱：
    「公訴人認為：戊○○○、丙○○二人車輛均在高雄縣市附近失竊，且失竊時間
    均在被告乙○○交車給被告丁○○之前不久，從時間及地緣上而言被告乙○○最
    有關聯（被告丁○○、甲○○二人均為臺南人）。再觀之丁○○、己○○二人等
    第一次警訊中對綽號「男仔」（音類同「南仔」）之人，均能於事後明確指認為
    被告乙○○，顯見被告乙○○即是綽號男仔之人。被告乙○○徒將罪責推給男仔
    ，但確無法交代男仔之真實姓名，應屬避重就輕之詞，委無足採等語，自不能以
    擬制推測之詞，以為裁判之基礎。又刑法第三百三十九條第一項詐欺罪之成立，
    以意圖為自己或第三人不法所有，以詐術使人將本人或第三人之物交付為要件。
    所謂以詐術使人交付，必須被詐欺人因詐術而陷於錯誤，若其所用方法，不能認
    為詐術，亦不致使人陷於錯誤，即不構成該罪」，本件被告乙○○向己○○收取
    十五萬元修理費用，其所用方法，不能認為詐術，即不構成詐欺罪」等語。被告
    丁○○則辯稱：「被告丁○○於八十八年十月一日受同案被告乙○○之委託，拖
    吊己○○因車禍毀損之Ｃ九－五六七一號自用小客車至甲○○所開設之冠鋒保養
    廠，並介紹甲○○與乙○○認識，其後乙○○如何與甲○○接洽？甲○○如何修
    理、改裝己○○之自小客車？被告丁○○則不知情。被告丁○○僅居間介紹甲○○與乙○○認識，並無竊盜或偽造文書之犯意聯絡或行為分擔可言。」等語。
八、經查，被告乙○○居住於高雄縣茄萣鄉，又分別於八十八年十月八日、十月十四
    日，將於十月七日遭竊之丙○○所有ＹＶ－一七一六號、十月十四日遭竊之戊○○○所有ＹΖ－九四三五號汽車，交付予被告甲○○進行拆卸、更換零件行為，
    由地緣關係與時間觀之，固堪認定被告乙○○對於上開二件汽車竊案有相當關聯
    ，惟地緣與及時間上之相關，並不足以作為被告乙○○行竊之積極證據。另被告
    乙○○之綽號「男仔」，與伊自稱交付上開二輛失竊汽車之旗山「阿南仔」，於
    發音上雖頗相近，且被告乙○○亦無法提出該「阿南仔」之年籍資料，然尚不能
    據此即率爾推論被告乙○○即係該「阿南仔」；何況被告乙○○始終否認有竊取
    上開汽車之犯行，設若被告乙○○係為諉過卸責而虛構另一可能行竊之人，則伊
    提出此一易與自己產生聯想之「阿南仔」，將產生類似自白之結果，更顯與其初
    衷有所違背，並與常情不合，本院因而採信被告乙○○所辯前揭二輛失竊汽車並
    非伊下手竊取，而係以低價向「阿南仔」購買等語。被告乙○○竊取汽車之行為
    既然無法證明，被告丁○○、甲○○自亦無成立竊盜罪之共同正犯餘地。
九、次查，被告甲○○於本院審理時雖坦承有偽造戊○○○汽車之引擎號碼其事（本
    院八十九年一月十九日、五月三日訊問筆錄），惟檢察官於八十八年十一月四日
    進行勘驗時，曾命承辦員警以電解法辨識所查獲汽車之引擎號碼，經員警進行電
    解還原並拍攝照片存證後，該引擎號碼雖不甚清楚，然仍可辨識「○九四六二」
    等數字，經核與電解前之引擎號碼後半段相同，更與該汽車原有引擎號碼後半段
    「一八一八七」顯然不一致，可認該引擎仍為己○○之汽車引擎，而非以戊○○○之汽車引擎改變號碼，檢察官認被告三人共同涉有此部份偽造引擎號碼之行為
    ，亦有誤會。
十、末查，被告乙○○與證人己○○所達成之合意內容，係被告乙○○應將己○○因
    車禍毀損之汽車修復至未毀損前狀態，己○○則承諾願給付十五萬元作為報酬。
    己○○與被告乙○○訂定上揭承攬契約時，雖不知被告乙○○預備採取「借屍還
    魂」之方式，取得修護其汽車之零件，然被告乙○○於八十八年十月八日將己○○汽車上之引擎、車門、引擎鎖頭更換至丙○○之汽車上後，曾以該更換零件後
    之汽車交付與己○○，惟己○○認該車與其原有汽車之款式明顯不符而拒絕受領
    之情，此為同案被告丁○○於警訊中陳述甚明，顯見被告乙○○確有履行前開承
    攬契約之意圖，自不能認為被告乙○○係以為己○○修護汽車之詞，詐騙己○○
    所交付之十五萬元報酬。至於被告乙○○以失竊汽車之零件「借屍還魂」，拼湊
    成另一部汽車交付己○○，其手段固非合法，然就契約目的而言，己○○所要求
    之修復汽車，至少表面上可認達成，是該「借屍還魂」行為縱或另涉嫌其他刑責
    ，被告乙○○此種行徑，亦不能評價為詐術行為。此外，檢察官復未舉出任何事
    證，據以說明認定被告乙○○詐欺之理由，被告乙○○涉嫌詐欺部份，亦屬不能
    證明。
十一、綜上所述，被告乙○○與丙○○、戊○○○汽車失竊案件，雖具有地緣及時間
      上之關聯，被告乙○○之綽號且與伊自稱交付上開二輛汽車之人相近，然上開
      諸點均無法證明被告乙○○確有竊取該二輛汽車之行為，被告丁○○、甲○○
      自亦無成立共同正犯之餘地；而於被告甲○○工廠內所查獲汽車內之引擎，經
      電解還原結果，可認定該引擎即為己○○原有之引擎，並無偽造引擎號碼情事
      ，被告三人亦難認有此部份偽造準私文書犯行；至於被告乙○○承諾為己○○
      修復汽車，伊採取「借屍還魂」方式取得零件之作為固非合法，然被告乙○○
      既仍依約履行，即無構成詐欺罪之問題。此外，本院復查無其他積極證據，足
      認被告三人有共同竊取汽車、偽造引擎號碼，以及被告乙○○詐欺己○○財物
      之行為，不能證明被告三人有上揭犯罪，惟檢察官認被告三人之共同竊取汽車
      、被告乙○○之詐欺行為，與上揭論罪科刑之偽造車身號碼行為間，有方法結
      果之牽連關係；又認被告三人共同偽造引擎號碼之行為，與前開偽造車身號碼
      行為間，有接續一行為之實質上一罪關係，爰均不另為無罪之諭知。
據上論斷，應依刑事訴訟法第二百九十九條第一項前段，刑法第二十八條、第二百十
條、第二百二十條、第四十七條，判決如主文。
本案經檢察官陳慧玲到庭執行職務。
中      華      民      國      八十九    年      十二    月  二十九    日
                              臺灣臺南地方法院刑事第四庭
                                      法  官  吳  坤  芳
右正本證明與原本無異。
如不服本判決，應於判決送達後十日內向本院提出上訴狀( 應附繕本 )。
                                      書記官  馬  愛  君
中      華      民      國      八十九    年      十二    月  二十九    日
附錄本案論罪科刑法條全文：
刑法第二百十條：偽造、變造私文書，足以生損害於公眾或他人者，處五年以下有期
                徒刑。


司法院資訊處製作；財團法人民間司法改革基金會備份。
